最高法院刑事判決　　　　　　　　　　　　　　　　九十一年度台上字第九一五號
　　上　訴　人
　　即 自訴 人　甲○○
　　被　　　告　乙○○
　　　　　　　　丙○○
　　　　　　　　丁○○
右上訴人因自訴被告等違反著作權法等罪案件，不服台灣高等法院台中分院中華民國
八十八年十月七日第二審判決（八十六年度上訴字第一九九一、二ＯＯ六號，自訴案
號：台灣台中地方法院八十五年度自字第一三九一號），提起上訴，本院判決如左：
    主  文
上訴駁回。
    理  由
按刑事訴訟法第三百七十七條規定：上訴於第三審法院，非以判決違背法令為理由，
不得為之。是提起第三審上訴，應以原判決違背法令為理由，係屬法定要件。且必須
依據卷內資料為具體之指摘，並足據以辨認原判決已具備違背法令之形式，始屬相當
。本件原判決以自訴意旨略稱：被告乙○○係「天然實業有限公司」（下稱天然公司
）之股東，亦為「尖兵瓦斯器材有限公司」（下稱尖兵公司）之副總經理，明知上開
公司購自遠寶國際股份有限公司（下稱遠寶公司）所生產製造之瓦斯防爆器產品中之
「瓦斯測漏錶」及「定時器」之面板圖形有上訴人即自訴人甲○○之台內著字第一一
七二七三、一一七二七四、一一七二七五號著作權及台內著字第一一五一六一號（即
紐約發明金牌）、台內著字第八二一五五一四號（國父金牌）、台內著字第一一
五一八號（瑞士發明金牌）、台內著字第一一五一五九號（比利時發明金牌）之
四種攝影著作權及其他著作權共二十六種，內並有自訴人之新型第二八五Ｏ二號專利
權，竟自民國八十一年十月間起一直公開宣傳並販售圖利，自已侵害自訴人之著作權
及專利權；另被告丙○○係遠寶公司原物料倉庫管理員，被告丁○○係遠寶公司生產
裝配組長，均明知遠寶公司所生產之瓦斯防爆器為妨害自訴人上開著作權及專利權之
產品，仍自八十年間起一直與遠寶公司之負責人陳俊華共同基於犯意之聯絡，生產上
開產品販賣，因認被告乙○○違反著作權法第八十七條第二款規定，應依同法第九十
三條規定處罰；被告丙○○、丁○○則共同應依著作權法第九十一條第一項重製他人
著作之規定處罰，乙○○、丙○○、丁○○三人並均為常業，俱犯著作權法第九十四
條及專利法第一百二十八條侵害新型專利權罪嫌云云。經審理結果，不能證明被告乙
○○、丙○○、丁○○犯罪（違反著作權法部分），因而撤銷第一審關於乙○○部分
之科刑判決，改判諭知被告乙○○無罪；維持第一審諭知被告丙○○、丁○○無罪之
判決，駁回上訴人此部分在第二審之上訴，已詳其理由。從形式上觀察，並無違背
法令之情形存在。上訴意旨關於被告乙○○部分，略稱：(一)、遠寶公司於八十二年間
，提起確認上訴人著作權不存在之訴，上訴人勝訴，八十二年六月二日確定。(二)、民
安公司及遠寶公司旗下之台南區經銷商林明在等四人所販售之產品（瓦斯安全調整器
｜瓦斯防爆器），係侵害上訴人之著作權，早在八十三年五月五日經台灣高等法院台
南分院判處罪刑確定。(三)、被告自八十一年十月起至八十四年十一月止，均在天然及
尖兵公司販賣民安、遠寶公司之瓦斯防爆器，上訴人於八十三年八月二十九日以豐原
十一支局第五十五號存證信函敬告，以上述確定判決，促其勿再售系爭產品，被告仍
繼續販售至八十四年十一月間，焉可謂無犯罪之故意。(四)、被告係尖兵公司之副總經
理，亦為代表該公司執行業務之人，更自八十一年四月十九日起至八十四年四月十八
日止，擔任該公司之監察人。顯然明知遠寶公司係民安公司於八十年十一月二日為台
灣台中地方法院執行假處分，禁止其製造、販賣、陳列系爭產品後，由該公司原班人
馬另創之公司，其無合法正當之權源製造、販售系爭產品。原判決為被告有利之認定
，不無違背論理法則及經驗法則之違法。並引用：一審卷自訴意旨(一)狀之附件即台
灣高等法院台南分院八十三年度上訴字第三五Ｏ號刑事判決。一審三卷第八十八頁
存證信函。原審卷明(一)狀附件即台灣台中地方法院八十二年豐簡字第二二號民事
判決。原審二卷第十二頁台灣高等法院台中分院刑事判決。查上訴意旨置原判決理
由已詳加說明之事項於不顧，泛指其有上述之違法為理由，並未依據卷內資料具體指
明原判決究有何違法之處，於法已有未合。且上訴理由書並無得以引用其他文件之規
定，故其此項引用文書之記載，自亦難認其已就原判決此部分有何具體指摘，此部分
之上訴，殊非適法之第三審上訴理由。至關於被告丙○○、丁○○部分，略稱：八十
五年十一月二十六日自訴代理人廖永鈞所撰「自訴意旨(一)狀」上有被告等二人之簽名
，表示收訖繕本。該書狀已明白明遠寶公司台南區經銷商林明在等四人，於八十三
年五月五日經台灣高等法院台南分院各判處有期徒刑一年確定，被告等自八十五年十
一月二十六日起即已明知殆可斷言，詎渠仍繼續生產製造系爭產品至八十七年六、七
月間止，顯有犯罪之故意。原判決竟謂「自難認渠等主觀上有侵害上訴人之著作權之
故意。」顯與論理法則及證據法則有違，即有判決不適用法則或適用不當之違背法令
云云。亦置原判決理由已說明之事項於不顧，泛指其有上述之違背法令自非適法之第
三審上訴理由。綜上所述，應認此部分之上訴為違背法律上之程式，予以駁回。末查
被告乙○○、丙○○、丁○○被訴涉犯違反專利法罪部分，原判決撤銷第一審關於乙
○○部分之科刑判決，改判諭知無罪；維持第一審諭知丙○○、丁○○無罪之判決，
駁回上訴人在第二審之上訴。此部分核屬刑事訴訟法第三百七十六條第一款之案件，
自不得上訴於第三審法院，上訴人一併提起上訴，顯為法所不許，應予駁回。
據上論結，應依刑事訴訟法第三百九十五條前段，判決如主文。
中      華      民      國    九十一    年      二      月    二十一    日
                              最高法院刑事第三庭
                                  審判長法官  陳  錫  奎
                                        法官  洪  清  江
                                        法官  李  伯  道
                                        法官  呂  丹  玉
                                        法官  花  滿  堂
      右正本證明與原本無異
                                              書  記  官
中      華      民      國    九十一    年      二      月    二十七    日
